臺灣高雄地方法院刑事判決　　　　　　　99年度易字第2451號
公　訴　人　臺灣高雄地方法院檢察署檢察官
被　　　告　黃嘉德
　　　　　　龔順明
上列被告因贓物等案件，經檢察官提起公訴（99年度偵字第3336
7 、33740 號），嗣被告於準備程序中就被訴事實為有罪之陳述
，經本院告知簡式審判程序之旨，並聽取被告與公訴人之意見後
，本院合議庭裁定由受命法官獨任進行簡式審判程序，判決如下
：
    主  文
黃嘉德犯收受贓物罪，累犯，處有期徒刑肆月；又犯故買贓物罪
，累犯，處有期徒刑伍月；又犯攜帶兇器竊盜罪，共參罪，均累
犯，各處有期徒刑柒月、柒月、玖月，扣案如附表二編號６至１０
所示之物均沒收；又犯收受贓物罪，累犯，處有期徒刑參月；又
犯攜帶兇器竊盜罪，共貳罪，均累犯，各處有期徒刑捌月、陸月
，扣案如附表二編號６至１０所示之物均沒收。應執行有期徒刑參
年肆月，扣案如附表二編號６至１０所示之物均沒收。
龔順明犯收受贓物罪，共貳罪，均累犯，各處有期徒刑參月，如
易科罰金，均以新臺幣壹仟元折算壹日。應執行有期徒刑伍月，
如易科罰金，以新臺幣壹仟元折算壹日。
    事  實
一、黃嘉德前因違反毒品危害防制條例案件，經本院以98年度審
    簡字第611 號判處有期徒刑3 月確定，甫於民國98年12月7
    日縮刑期滿執行完畢；而龔順明前因違反毒品危害防制條例
    案件，分別經本院以95年度訴字第2624號、95年度訴字第37
    62號判處有期徒刑6 月、8 月、7 月、4 月確定，嗣經本院
    以96年度聲減字第404 號裁定減刑並定執行刑為有期徒刑9
    月又15日，甫於96年9 月7 日縮刑期滿執行完畢。詎其2 人
    猶不知悔改，分別為下列之犯行：
  (一)黃嘉德部分：
  1.黃嘉德明知真實身分不詳、綽號「阿元」之男子，於民國99
    年9 月20日下午4 時許，在高雄市林園區某處所交付之車號
    VF-6335 號自用小客車，係來路不明之贓車（為黃萬春所有
    而於99年9 月17日上午7 時30分時在高雄市林園區○○○路
    92巷巷口發現失竊），竟基於收受贓物之犯意，予以收受使
    用之。嗣於同日下午5 時50分許，駕駛上開贓車行經屏東縣
    新園鄉○○路港西抽水站前時，為警攔檢查獲，並扣得如附
    表二編號1 、2 所示之物。
  2.又其明知真實身分不詳，綽號「志仔」之男子，於99年10月
    23日如附表編號1 所示時間前之某時（檢察官誤載為99年10
    月24日下午4 時許），在高雄市大寮區後庄火車站前所兜售
    之車號YS-6167 號自用小客車係來路不明之贓車（為吳明正
    所有而於99年10月24日上午7 時20分許在高雄市○○區○○
    路788 號發現失竊），竟基於故買贓物之犯意，以新臺幣（
    下同）3,000 元之價格予以購買後駕駛使用之。嗣其於99年
    10月26日下午5 時許後之某時許，在高雄市大寮區中庄地區
    某處之遊藝場，明知「志仔」所交付號碼為9465-JH 號之自
    用小客車之車牌2 面，亦係來路不明之贓物（為林盟雄所有
    而於99年10月26日下午5 時許在高雄市○○區○○街53號前
    發現失竊），竟另基於收受贓物之犯意，予以收受並將上開
    自用小客車之原YS-6167 號車牌拆卸丟棄後，改懸掛9465-J
    H 號車牌，以避免警方查緝。
  3.又其意圖為自己不法之所有，而基於竊盜之犯意，分別於如
    附表一所示之時間，至如附表一所示之高雄市旗山區○○○○
    ○道嶺口段280 公里處往嶺口方向、及臺南市南化區台20線
    47公里處往甲仙方向等2 處，分別均持客觀上足以對人之生
    命、身體安全構成威脅之如附表二編號6 至10所示之物，竊
    取中華電信股份有限公司（下稱中華電信）所有如附表一所
    示型式、數量、價值之架空電纜線得手後，變賣得款如附表
    一所示之金額。
  (二)龔順明部分：
    龔順明在黃嘉德竊得如附表一編號4 所示之電纜線並持往高
    雄市○○區○○路172 巷2 之2 號友人住處後，亦於同日凌
    晨前往該址。其抵達後明知該等電纜線均係黃嘉德所竊取而
    來之贓物，竟基於收受贓物之犯意，協助黃嘉德剝除電纜線
    外包覆之塑膠層以利變賣換現，並於黃嘉德銷贓後從中取得
    60 00 元之現金（部分金額為其剝除電纜線之報酬）。嗣龔
    順明於翌日時凌晨3 時許，再至上開高雄市○○區○○路17
    2 巷2 之2 號內，見黃嘉德又竊得如附表一編號5 所示之電
    纜線，遂另基於收受贓物之犯意，再次協助黃嘉德剝除該批
    電纜線外包覆之塑膠層。嗣2 人甫將該批電纜線之塑膠層剝
    除完畢未久，即為巡邏員警蔡正雄在高雄市○○區○○路17
    2 巷2 之2 號屋外發現懸掛失竊車牌號碼9465-JH 號之自用
    小客車，遂經該址住戶韓佩吟同意後進入該址而在屋內發現
    龔順明與上述已處理完成之電纜線，經詢問黃嘉德該等電纜
    線之來源而經其自行陳述各次行竊之時間、地點後，始循線
    查悉上情，並扣得如附表二編號3 至11所示之物。
二、案經黃萬春訴由屏東縣政府警察局東港分局報告臺灣屏東地
    方法院檢察署呈請臺灣高等法院高雄分院檢察署檢察長核轉
    臺灣高雄地方法院檢察署檢察官，及高雄市政府警察局林園
    分局報告臺灣高雄地方法院檢察署檢察官偵查起訴。
    理  由
一、本件被告黃嘉德等所犯係死刑、無期徒刑、最輕本刑為3 年
    以上有期徒刑以外之罪，其於準備程序中就被訴事實為有罪
    之陳述，經法官告知簡式審判程序之旨，並聽取公訴人及被
    告之意見後，認為適宜由受命法官獨任進行簡式審判程序，
    依刑事訴訟法第273 條之1 第1 項規定，裁定由受命法官獨
    任進行審判程序，合先敘明。
二、訊據被告黃嘉德、龔順明對於前揭犯罪事實均坦承不諱（院
    卷第17-20 、44、62、74-75 、91頁），犯罪事實(一)1.部分
    並經證人即告訴人黃萬春於警詢中證述明確（偵卷一第22-2
    4 頁），且有屏東縣警察局東港分局興隆派出所扣押筆錄、
    扣押物品目錄表、查獲現場照片及扣案物照片、失車資料查
    詢結果、車輛尋獲電腦輸入單、贓物認領保管單等在卷可查
    （警卷一第12 -15、17-18 、20頁、偵卷一第25-26 頁）；
    其餘被告2 人犯罪事實並經證人即高雄市○○區○○路172
    巷2 之2 號查獲地點之住戶韓佩吟（證述關於查獲過程）、
    證人即中華電信員工蔡和家及林國（證述關於電纜線遭竊之
    事實及受損金額）、證人即被害人林盟雄、吳明正（分別證
    述關於車牌、汽車遭竊之事實）分別於警詢中、證人即99年
    10月28日查獲員警蔡正雄於審理中證述明確（警卷二第9-11
    、12-17 、18-21 頁、院卷第55-56 頁），且有林園分局扣
    押筆錄、扣押物品目錄表、贓物認領保管單、車輛協尋及尋
    獲電腦輸入單、查獲現場及扣案物品照片等在卷可證（警卷
    二第22-25 、37-44 、45-46 頁），足認被告2 人之自白均
    與事實相符，是本件事證明確，被告所為應予依法論科。
三、按收受贓物為贓物罪之概括規定，凡與贓物罪有關，不合於
    搬運、寄藏、故買、牙保贓物之取得持有，均成立收受贓物
    罪，並不以無償移轉所有權為必要（司法院74廳刑一字第83
    6 號函意旨參照）；又按刑法第321 條第1 項第3 款之攜帶
    兇器竊盜罪，係以行為人攜帶兇器竊盜為其加重條件，此所
    謂兇器，其種類並無限制，凡客觀上足對人之生命、身體、
    安全構成威脅，具有危險性之兇器均屬之，且祇須行竊時攜
    帶此種具有危險性之兇器為已足，並不以攜帶之初有行兇之
    意圖為必要，最高法院79年台上字第5253號可供參照。查被
    告黃嘉德於為本件各次竊盜犯行時，均攜帶如附表二編號6
    至10所示之物為工具，而各該等物品或係鋒利之刀具、或係
    質地堅硬可供作為傷人物品之金屬器具，均屬具有危險性之
    兇器。故核被告黃嘉德所為，分別係犯刑法第349 條第1 項
    之收受贓物罪（收受車號VF-6335 號自用小客車與9465-JH
    號車牌部分）、同條第2 項之故買贓物罪（故買車號YS-616
    7 號自用小客車部分）、同法第321 條第1 項第3 款之攜帶
    兇器竊盜罪（竊盜電纜線部分）；被告龔順明則係犯刑法第
    349 條第1 項收受贓物罪嫌。被告黃嘉德所為2 次收受贓物
    、1 次故買贓物與5 次加重竊盜等犯行，以及被告龔順明所
    為之2 次收受贓物犯行，均屬犯意各別，行為互殊，均應予
    以分論併罰。又被告2 人分別有如上事實欄所述前科事實，
    有臺灣高等法院被告前案紀錄表1 份在卷可查，其等受有期
    徒刑執行完畢後，5 年以內均故意再犯本件有期徒刑以上之
    各罪，均為累犯，應分別依法加重其刑；又按刑法第62條規
    定所謂未發覺之罪，固非以有偵查犯罪權之機關或人員確知
    其人犯罪無誤為必要，而對於其發生嫌疑時，即得謂為已發
    覺；但此項對犯人之嫌疑，仍須有確切之根據得為合理之可
    疑者，始足當之，若單純主觀上之懷疑，要不得謂已發生嫌
    疑（85年度台上字第4908號判決意旨參照），查被告黃嘉德
    本件所涉各次竊盜及犯罪事實(一)2.所示贓物部分之犯行，均
    經證人蔡正雄於審理中證稱：伊是在查獲地點的門口發現贓
    車，到屋內發現電纜線，問被告黃嘉德是哪裡來的，他就分
    別說出各次竊盜之日期及地點，在他供出這些竊盜犯行之前
    ，伊不知道他竊盜這些電線，也不知道確切的失竊單位等語
    （院卷二第55-56 頁），且查卷內並無證據證明警方於被告
    黃嘉德自承犯罪前即已有何合理懷疑其涉嫌該等竊盜、贓物
    案件之依據，應認就此部分被告黃嘉德均符合刑法第62條自
    首之規定，爰均酌予依法減輕其刑，並依法先加後減之。
四、爰審酌被告2 人除前經論處累犯之犯罪前科外，均尚有多次
    毒品前科，有其等臺灣高等法院被告前案紀錄表在卷可查，
    足見其等素行並非良好，又被告2 人均正值青壯，被告黃嘉
    德不思以正當途徑賺取所需，竟貪圖私欲，率以竊取他人之
    財物，並收受、故買他人贓物以逃避查緝，被告龔順明則為
    獲取報酬而向被告黃嘉德收受贓物而處理使其便於銷贓，導
    致被害人所遭財產犯罪侵害之所有權進一步更加難以尋回，
    是其等所為實有不當，惟慮及被告2 人犯後均終能知所悔悟
    而坦承犯行，犯後態度尚可，及被告黃嘉德先後所犯贓物、
    竊盜罪所侵害之財產權程度、被告龔順明本件犯罪亦因而獲
    有報酬，及附表一編號5 所示竊取之電纜線雖業經剝取外皮
    而無法使用，然終經警方發還被害人中華電信領回而足以略
    微回復其所受侵害、被告黃嘉德所收受、故買之贓物亦多數
    經交還告訴人、被害人領回等一切情狀，分別就被告2 人所
    犯各罪量處如主文所示之刑，被告龔順明部分並諭知易科罰
    金之折算標準，及分別定其等應執行之刑暨諭知被告龔順明
    部分易科罰金之折算標準。扣案如附表二編號6 至10所示之
    物，均係被告黃嘉德各次加重竊盜犯行所用之物，且均經被
    告黃嘉德自承為其所有（院卷二第19頁），爰依刑法第38條
    第1 項第2 款之規定，於被告黃嘉德各次加重竊盜犯行之主
    文項下宣告沒收之；至於附表二編號7 至9 所示之物雖經被
    告黃嘉德自承亦係其供剝取該等電纜線所用之物（院卷二第
    19頁），然其此部份犯行因屬其竊盜後之不罰後行為，本無
    另行成立贓物犯之問題，是被告龔順明此部所犯贓物犯行既
    不與被告黃嘉德成立共同正犯，應無共犯責任共同原則之適
    用，爰不另將該等扣案物於被告龔順明之主文項下宣告沒收
    之；而扣案如附表二編號2 、5 所示之鑰匙2 支，則均經被
    告黃嘉德於審理中自承非其所有（院卷二第18-19 、62頁）
    ，亦不另宣告沒收，均併此敘明。
五、再按18歲以上之竊盜犯、贓物犯，有犯罪之習慣者，得於刑
    之執行前，令入勞動場所強制工作，竊盜犯贓物犯保安處分
    條例第3 條第1 項定有明文。而保安處分係針對受處分人將
    來之危險性所為之處置，以達教化、治療之目的，為刑罰之
    補充制度。我國現行刑法採刑罰與保安處分雙軌制，係在維
    持行為責任之刑罰原則下，為協助行為人再社會化之功能，
    以及改善行為人潛在之危險性格，期能達成根治犯罪原因、
    預防犯罪之特別目的。是保安處分中之強制工作，旨在對嚴
    重常習性犯罪及欠缺正確工作觀念或無正常工作因而犯罪者
    ，強制其從事勞動，學習一技之長及正確之謀生觀念，使其
    日後重返社會，能適應社會生活。竊盜犯贓物犯保安處分條
    例第3 條第1 項規定，即係本於保安處分應受比例原則之規
    範，使保安處分之宣告，與行為人所為行為之嚴重性、行為
    人所表現之危險性及對於行為人未來行為之期待性相當之意
    旨而制定，而由法院視行為人之危險性格，決定應否令入勞
    動處所強制工作，以達預防之目的。查本件被告2 人先前均
    無財產犯罪前科，雖被告黃嘉德本件因於短期內反覆多次犯
    案，然該等數度竊盜之事實，縱然危害社會甚鉅，並使各被
    害人受有損害，惟尚不足認定其確實已達於有長期嚴重性犯
    罪習慣之程度，而被告龔順明則更無證據可認有何財產犯罪
    之習慣，是公訴意旨認被告2 人有依法宣告強制工作之保安
    處分必要部分，經核尚有未合，一併敘明。
據上論斷，應依刑事訴訟法第273 條之1 第1 項、第299 條第1
項前段，刑法第349 條第1 項、第2 項、第321 條第1 項第3 款
、第47條第1 項、第62條、第51條第5 款、第41條第1 項前段、
第38條第1 項第2 款，刑法施行法第1 條之1 ，判決如主文。
本案經檢察官吳書怡到庭執行職務。
中    華    民    國   100    年    1     月    5     日
               刑事第九庭       法  官  黃沛文
附表一  被告黃嘉德竊取電纜線之時間、地點、數量一覽表
┌──┬──────┬───────┬──────────────┬─────┐
│編號│  竊取時間  │   竊取地點   │    竊取電纜線型式與數量    │ 變賣金額 │
├──┼──────┼───────┼──────────────┼─────┤
│   1│99年10月23日│高雄市旗山區台│0.4-96C-BJF-LAP-SS電纜線1段 │13000元   │
│    │下午3 時許  │21線省道嶺口段│（價值約54500元）           │          │
├──┼──────┤280 公里處往嶺├──────────────┼─────┤
│   2│99年10月25日│口方向        │0.4-96C-BJF-LAP-SS電纜線1 段│19000元   │
│    │凌晨1 時許  │              │與0.5-200P-CCP-LAP-SS 電纜線│          │
│    │            │              │（價值約55177 元）          │          │
├──┼──────┤              ├──────────────┼─────┤
│   3│99年10月26日│              │0.4-96C-BJF-LAP-SS 1 段與   │30000元   │
│    │凌晨2 時許  │              │0.5-100P-CCP-LAP-SS 共300 公│          │
│    │            │              │尺（價值約238962元）        │          │
├──┼──────┼───────┼──────────────┼─────┤
│   4│99年10月27日│臺南市南化區台│CLS0.5-200P 2條約400公尺    │13000元   │
│    │凌晨2 時許  │20線47公里處往│（價值約104000元）          │          │
├──┼──────┤甲仙方向      ├──────────────┼─────┤
│   5│99年10月28日│              │CLS0.5-100P約45公尺與       │尚未變賣  │
│    │凌晨2 時許  │              │CLS0.5-200P約90公尺         │          │
│    │            │              │（價值約30150元）           │          │
└──┴──────┴───────┴──────────────┴─────┘
附表二  扣案物
┌──┬───────────────┬───────────────┐
│編號│名稱                          │備註                          │
├──┼───────────────┼───────────────┤
│1   │車號VF-6335 號自用小客車1輛   │已發還告訴人黃萬春            │
├──┼───────────────┼───────────────┤
│2   │鑰匙1 支                      │非被告黃嘉德所有之物          │
├──┼───────────────┼───────────────┤
│3   │車號YS-6167 號自用小客車1輛   │無車牌，已發還被害人吳明正    │
├──┼───────────────┼───────────────┤
│4   │9465-JH 號自用小客車車牌2 面  │已發還被害人林盟雄            │
├──┼───────────────┼───────────────┤
│5   │鑰匙1 支                      │非被告黃嘉德所有之物          │
├──┼───────────────┼───────────────┤
│6   │破壞剪（剪管刀）1 支          │                              │
├──┼───────────────┼───────────────┤
│7   │剪刀1 支                      │                              │
├──┼───────────────┼───────────────┤
│8   │美工刀1 支                    │                              │
├──┼───────────────┼───────────────┤
│9   │鐵鎚1 支                      │                              │
├──┼───────────────┼───────────────┤
│10  │4 分鋼筋8 支                  │                              │
├──┼───────────────┼───────────────┤
│11  │剝除外皮之架空電纜線內之銅線、│已發還被害人中華電信          │
│    │鋼絞線共4 袋（約89.2公斤）、與│                              │
│    │線皮2 袋                      │                              │
└──┴───────────────┴───────────────┘
以上正本證明與原本無異。
如不服本判決應於收受送達後10日內向本院提出上訴書狀，並應
敘述具體理由；如未敘述上訴理由者，應於上訴期間屆滿後20日
內向本院補提理由書（均須按他造當事人之人數附繕本）「切勿
逕送上級法院」。
中    華    民    國   100    年    1     月    5     日
                                書記官  葉彥伶
附錄本判決論罪法條：
中華民國刑法第349條
（普通贓物罪）
收受贓物者，處 3 年以下有期徒刑、拘役或 5 百元以下罰金。
搬運、寄藏、故買贓物或為牙保者，處 5 年以下有期徒刑、拘
役或科或併科 1 千元以下罰金。
因贓物變得之財物，以贓物論。
中華民國刑法第321條
（加重竊盜罪）
犯竊盜罪而有左列情形之一者，處6 月以上、5 年以下有期徒刑
：
一、於夜間侵入住宅或有人居住之建築物、船艦或隱匿其內而犯
    之者。
二、毀越門扇、牆垣或其他安全設備而犯之者。
三、攜帶兇器而犯之者。
四、結夥三人以上而犯之者。
五、乘火災、水災或其他災害之際而犯之者。
六、在車站或埠頭而犯之者。
前項之未遂犯罰之。